【裁判字號】    88,上訴,1385
【裁判日期】    890927
【裁判案由】    誣告等
【裁判全文】
臺灣高等法院臺中分院刑事判決                  八十八年度上訴字第一三八五號
    上  訴  人
    即 反訴 人  甲○○
    反 訴被 告  乙○○
右上訴人因反訴被告誣告等案件，不服台灣台中地方法院中華民國八十八年四月二十
九日第一審判決（民國八十七年度自字第七六五號），提起上訴，本院判決如左：
    主  文
上訴駁回。
    理  由
一、反訴意旨略以：反訴被告乙○○於民國（下同）八十七年七月十七日下午三時二
    十分許，上訴人即反訴人（下稱反訴人）甲○○與大樓住戶洪耀坤討論有關管理
    費之收取問題時，反訴被告乙○○適由電梯走出，乃自行加入談話，言談過程中
    ，因反訴被告乙○○與反訴人甲○○意見相左，反訴被告乙○○即開口大罵三字
    經及不堪入耳污穢之語，反訴人甲○○轉身欲行離去時，反訴被告乙○○竟出手
    毆打反訴人甲○○，致使反訴人甲○○受有多處內外傷，反訴人甲○○被強行拖
    行約三十公尺至停車場，其間雖欲反抗，但因領帶被勒緊，只能以雙手頂住領口
    ，但未碰觸反訴被告乙○○之身體，反訴被告乙○○在洪耀坤代為求情下，始行
    鬆手，反訴被告乙○○復指反訴人甲○○非禮，妨害反訴人甲○○之名譽，並稱
    ：「你有膽不要走，我要叫黑社會的人來修理你」等語，致使反訴人甲○○心生
    畏懼，連忙逃回統振公司，返回統振公司後即昏倒，事後反訴人甲○○亦因心生
    畏懼，不敢繼續工作而離職，反訴被告乙○○明知反訴人甲○○並未出手毆打，
    竟仍提出訴訟，意圖入人於罪；因認反訴被告乙○○涉有恐嚇、誣告、誹謗等罪
    嫌。
二、按犯罪事實應依證據認定，無證據不得推定其犯罪事實；又不能證明被告犯罪者
    ，應諭知無罪之判決，刑事訴訟法第一百五十四條、第三百零一條第一項分別定
    有明文。又認定不利於被告之事實，須依積極證據，苟積極證據不足為不利於被
    告事實之認定時，即應為有利於被告之認定，更不必有何有利之證據；而事實之
    認定，應憑證據，如未能發現相當證據，或證據不足以證明，自不能以推測或擬
  制之方法，以為裁判之基礎；又告訴人之告訴，係以使被告受刑事訴追為目的，
    是其陳述是否與事實相符，仍應調查其他證據以資審認；又誣告罪之成立以意圖
    他人受刑事處分或懲戒處分，而為虛偽之告訴告發報告者為要件。所謂虛偽係指
    明知無此事實故意捏造而言，若告訴人誤認有此事實或以為有此嫌疑，自不得指
    為虛偽，即難科以本罪，最高法院三十年上字第八一六號、四十年臺上字第八六
    號、五十二年台上字第一三○○號、四十年台上字第八八號著有判例。
三、訊據反訴被告乙○○堅決否認有何誣告、恐嚇、誹謗之犯行，辯稱：伊並無對反
    訴人甲○○辱罵三字經，出言恐嚇，當天伊係出手反擊，雙方發生拉扯，因而受
    有傷害，傷害部份，雙方達成和解，反訴人甲○○業已撤回告訴，而伊亦撤回自
    訴；又在互毆時，伊被反訴人壓在地，為保護自己乃出言被非禮等語。經查：(一)
    、反訴人甲○○指訴反訴被告乙○○有誣告行為，係認反訴被告乙○○自訴反訴
    人甲○○有傷害之行為，惟自反訴人甲○○與反訴被告乙○○互控傷害部份，均
    曾經台灣台中地方法院檢察署檢察官提起公訴（八十七年度偵字第一六○一五號
    ），嗣後雙方業經達成和解，均於原審法院中撤回該部份之告訴，此經原審法院
    於八十七年十月一日以八十七年度易字第四０四九號判決公訴不受理（見原審卷
    第一○三頁）。又證人即反訴人之同事董自堅於原審證稱：「八十七年七月十七
    日甲○○回公司說他被打，我們就先幫他照像，並送醫治療並報警，他當時外觀
    上並沒有受傷。」等語（見原審卷第一一七頁反面），證人即反訴人之同事林聰
    智於原審亦證稱：「甲○○外觀還好，可能剛打完架比較累，就坐在椅子上。」
    等語（見原審卷第一一七頁反面），則反訴人甲○○是否遭反訴被告乙○○致傷
    害，亦非全無疑問。(二)、證人即在場者洪耀坤於原審亦證稱：「沒看到何人先出
    手，雙方互相出手毆打，二人均口出惡語罵對方，我將他們拉開，我離去，他們
    又發生毆打，倒在地上，雙方起來，均沒有受傷情形，女的先離開，男的後離開
    ，當時他們手中並沒有拿東西，乙○○皮包散在地上。我只看到甲○○將乙○○
    壓在地上乙○○用手拉甲○○領帶並用腳頂甲○○下部，那時雙方很兇，但沒有
    受傷情形，都說要報警。（問：八十七年七月十七日乙○○向甲○○說要找黑道
    來？）我沒聽到。」等語（見原審卷第一一六頁），顯見反訴被告乙○○與反訴
    人甲○○當時係雙方發生爭執，進而有拉扯動作，並非如反訴人甲○○所指訴伊
    被反訴被告乙○○傷害之情節，因此，反訴被告乙○○原提起傷害部份之自訴，
    並無故意誣告反訴人甲○○之意圖，亦無藉訴訟程序以破壞反訴人甲○○名譽之
    動機存在，至為明顯。(三)、依目擊證人洪耀坤上開證稱情節，並未當場聽聞反訴
    被告乙○○向反訴人甲○○恫嚇稱欲找黑道來之語，反訴被告乙○○亦否認有何
    恐嚇之言語，而反訴人甲○○亦未能提出其他具體事證，佐證反訴被告乙○○當
    時確有出言恐嚇之行為，自難僅憑反訴人甲○○之指訴，即認定反訴被告乙○○
    有何恐嚇之犯行。又反訴被告乙○○所辯稱其於互毆中，被反訴人壓倒在地之情
    ，與證人洪耀坤所證稱情節相符合。則反訴被告乙○○所辯，其為保護自己而出
    言被非禮等語，此乃基於婦女於情急下，為保護自己名節之言語，自無意圖散布
    於眾，而指摘或傳述足於毀損反訴人名譽之事，即與刑法上誹謗罪之構成件不合
    。是以，反訴人所指反訴被告乙○○之前開犯行均屬不能證明，原審以不能證明
    反訴被告乙○○犯罪，而為其無罪之諭知，經核無不當。反訴人甲○○仍執陳詞
    指摘原判決諭知反訴被告乙○○無罪為不當，而提起上訴，其上訴為無理由，應
    予駁回。
據上論斷，應依刑事訴訟法第三百六十八條，判決如主文。
中      華      民      國    八十九    年      九      月    二十七    日
                                  臺灣高等法院臺中分院刑事第七庭
                                        審判長法  官  林  榮  龍
                                              法  官  黃  日  隆
                                              法  官  江  錫  麟
右正本證明與原本無異。
誣告部分，反訴人得上訴。
如不服本判決應於收受送達後十日內向本院提出上訴書狀，其未述上訴之理由者並
得於提起上訴後十日內向本院補提理由書（均須按他造當事人之人數附繕本）。
其他部分，均不得上訴。
                                              書記官  謝  雅  惠
中      華      民      國    八十九    年      九      月    二十九    日
                                                                        Ｃ


司法院資訊處製作；財團法人民間司法改革基金會備份。
